臺灣士林地方法院刑事判決　　　　　　　 95年度訴字第555號
公　訴　人　臺灣士林地方法院檢察署檢察官
被　　　告　乙○○
　　　　　　　　　　（另案在臺灣臺北監獄臺北分監執行中）
選任辯護人　李文欽律師
被　　　告　甲○○
　　　　　　　　　　　樓之2
選任辯護人　藺超群律師
上列被告等因違反槍砲彈藥刀械管制條例案件，經檢察官提起公
訴（95年度偵字第2131號），本院判決如下：
    主  文
乙○○未經許可，持有可發射子彈具有殺傷力之改造槍枝，累犯
，處有期徒刑參年肆月，併科罰金新臺幣陸萬元，罰金如易服勞
役以新臺幣壹仟元折算壹日。扣案之改造手槍壹枝（含彈匣一個
，槍枝管制編號0000000000號）、改造子彈參顆、土造金屬槍管
貳支及扳機、擊錘各壹支均沒收。
甲○○未經許可，寄藏可發射子彈具有殺傷力之改造槍枝，處有
期徒刑壹年拾月，併科罰金新臺幣陸萬元，罰金如易服勞役以新
臺幣壹仟元折算壹日。扣案之改造手槍壹枝（含彈匣一個，槍枝
管制編號0000000000號）、改造子彈參顆、土造金屬槍管貳支及
扳機、擊錘各壹支均沒收。
    事  實
一、乙○○前曾因毒品案件，經最高法院於民國90年6月7日判處
    有期徒刑一年二月確定，並於91年1 月11日執行完畢出監，
    猶不知悔改，自出監後之93年間某日起，未經許可，持有仿
    WALTHER 廠PP K/S型半自動手槍製造之槍枝換裝土造金屬槍
    管而成具殺傷力之改造手槍一枝（含彈匣一個，槍枝管制編
    號0000000000號）、具殺傷力土造子彈五顆，及屬槍枝主要
    組成零件之土造金屬槍管二支及扳機、擊錘各一支（下稱系
    爭槍、彈及零組件），並放置其在臺北縣三重市○○路○段
    368 號5 樓住處，復因搬家之故，遂於95年1 月20日晚上，
    將上開槍、彈及零組件，以其所有之紙盒包裝後，一併持至
    臺北市○○區○○街8 之3 號5 樓，委託甲○○藏放，甲○
    ○明知該槍、彈均具有殺傷力及該零組件屬於槍枝主要零件
    ，竟未經許可，將上開槍枝、子彈及槍枝主要組成零件藏放
    在客廳冷氣機上方。嗣於翌（21）日下午5 時許，經警持搜
    索票在上址查緝毒品時，當場扣得上開槍枝、子彈（鑑驗時
    已試射2 顆，餘3 顆）及槍枝之主要組成零件。嗣警員尚未
    知悉系爭槍、彈及零組件之真正持有人前，甲○○即向查獲
    之警員自承寄藏系爭槍、彈及零組件之人，並供出委託其藏
    放之人，警員因而通知乙○○到案。
二、案經臺北市政府警察局南港分局報請臺灣士林地方法院檢察
    署檢察官偵查起訴。
    理  由
一、上揭犯罪事實，業據被告甲○○、乙○○於警詢時及偵查中
    供認不諱（見偵卷第10至14頁、第15至17頁、第61至62頁、
    第92至94頁），並有改造手槍一枝、土造子彈五顆、土造金
    屬槍管二枝及扳機、擊錘各一支扣案可資佐證，而扣案之槍
    、彈，經送內政部警政署刑事警察局鑑定之結果：「一送鑑
    改造手槍壹枝（含彈匣一個，槍枝管制編號0000000000號）
    ，認係由仿WALT HER廠PPK/S 型半自動手槍製造之槍枝換裝
    土造金屬槍管而成之改造手槍，機械性能良好，可供擊發適
    用子彈使用，認具殺傷力。二送鑑改造子彈五顆，認均係土
    造子彈，均具直徑8mm 之金屬彈頭，採樣貳顆試射，可擊發
    ，認具殺傷力」，有該局95年2 月16日刑鑑字第0950015074
    號槍彈鑑定書在卷可稽（見偵查卷第87至88頁），另扣案之
    槍管及槍枝零件一盒經送內政部鑑定結果：「一送鑑改造槍
    管二枝，均係土造金屬槍管，認定均係屬本部86年11月24日
    （86）內警字第8670683 號公告之槍砲彈藥主要零件。二送
    鑑槍枝零件一盒，認分係金屬槍機、扳機、擊錘等物，其中
    扳機及擊錘，認定均係屬公告之槍砲彈藥主要組成零件」，
    亦有內政部95年2 月21日內授警字第0950870241號函在卷可
    憑（見偵查卷第85頁）。
二、被告乙○○雖坦承有於上開時地將槍彈及槍枝零件寄放在被
    告甲○○住處之事實，惟與其辯護人均辯稱：不知扣案之該
    槍、彈具有殺傷力，且警員查扣當時槍枝是拆解狀態等語；
    然查：
  (一)被告乙○○於警詢時供稱：「（警方查扣之槍枝係何人所有
    ？）是我的，亦是我拿到該處放的」、「（裝手槍的盒子內
    你能否確定只有一把槍及大約四發子彈？）我確定」、「（
    警方所查扣之槍枝，你於何時拿到該處？藏放的地點為何？
    ）約於95年1 月20日晚間18時左右拿到該處藏放，槍枝藏放
    在甲○○房間書桌下」等語（見偵查卷第16至17頁），於偵
    查中供稱：「（記得放了幾把槍及多少子彈嗎？）應該是一
    把槍，子彈應該是三、四或四、五顆，還有一些零件，因為
    是拆散放在一個盒子裡」、「（本案與甲○○有何關係？）
    我當時把扣案物拿到甲○○東新街五樓住處寄放，是被抓的
    前一天晚上放的，因我要搬家，所以先拿到甲○○家中寄放
    」等語（見偵查卷第92至93頁），並經證人即共同被告甲○
    ○於95年1 月22日偵查中證稱：「（扣案之槍（隻）枝、槍
    管、子彈、槍枝之零件一盒為何人所有？）乙○○的，他是
    我餐廳的學徒」、「（該槍枝在何處搜出？）在客廳的冷氣
    機上，是我在1 月21日凌晨5 、6 點放的，因為我當時和舒
    建勳、倪竹生、綽號小黑的打牌，打到凌晨5 、6 點，小黑
    要離開了，後來我就到房間才看到乙○○在20日晚上來我家
    放在我房間的包包，打開包包後看到扣案之槍枝，我怕被他
    們發現，才將東西藏在冷氣機上面，後來警察在當天下午就
    來搜索了」等語（見偵查卷第61至62頁）；於95年3 月7 日
    偵查中證稱：「（乙○○是否常將槍枝寄放在你住處？）之
    前在94年6 、7 月時他也有將槍寄放在我房間內，放1 、2
    天才拿走，這是第2 次」、「（為何把扣案物放在客廳的冷
    氣機上？）本來放在桌子下面，我本來在打麻將，我知道乙
    ○○寄放的是衣服、槍跟毒品，因為我以前有寄放過槍，都
    是同樣的東西，他都是搬家時寄放，搬好一、二天內就會拿
    走」等語屬實（見偵查卷第93至94頁），衡情若系爭槍、彈
    僅係一般玩具槍、彈且無殺傷力，被告乙○○又何須於搬家
    時大費周章甘冒被警查獲之危險，將系爭槍、彈及零組件，
    攜帶前往其好友被告甲○○之住處，交予被告甲○○藏放，
    且抑何須於搬家後一、二天隨即取回，是被告乙○○顯係明
    知所交付予被告甲○○之槍、彈具有殺傷力，應甚灼然。
  (二)再本案槍枝被查獲當時雖為拆解狀態，然該全部槍枝零件係
    置放在同一盒子內，同時一併被查獲，顯然原先即係自單一
    槍枝所拆卸而來，且非各別獨立存在之零件，業據證人即查
    獲槍枝之警員於96年5 月2 日審理時證述明確（見審理卷第
    141 至143 頁），且警方將上開零件組合而成之槍枝，經送
    內政部警政署刑事警察局鑑定之結果具有殺傷力，亦有上開
    鑑定書在卷可憑，而扣案槍枝之槍管已換裝土造金屬槍管而
    具有殺傷力，此自外觀上即可察知，而被告乙○○並非持有
    瞬間即被查獲，其於審理中始諉稱：不知槍枝具有殺傷力云
    云，自非可取。
  (三)綜上，被告乙○○及其辯護人之辯解，顯係卸責飾詞，不足
    採信。此部分事證明確，被告乙○○犯行堪以認定。
三、訊據被告甲○○供承有將被告乙○○寄放之槍彈及槍枝零件
    藏在客廳外冷氣機上方之事實，惟與其辯護人均辯稱：不知
    道乙○○寄放之系爭槍、彈具有殺傷力，以為是道具槍云云
    。然查：(一)被告甲○○於警詢時供稱：「（警方所起獲之改
    造8 厘米槍枝1 把（含彈匣夾）、改造槍管2 枝、改造子彈
    5 顆、改造槍枝零件1 小盒，是何人將該物品藏於冷氣機上
    ？）所有物品皆是我拿去藏放的」、「（你是因為知道盒子
    內藏有槍彈才將該物品藏起來的是否屬實？）我是因為知道
    盒子內物品是槍彈，所以藏起來」、「（警方所起獲之改造
    8 厘米槍枝1 把係何人所有？）是乙○○拿來的」、「（乙
    ○○於何時拿來的？將該物品置放目的為何？你既然知道所
    寄放之物品為槍彈，為何讓他寄放？）95年1 月20日夜間拿
    來，只是單純寄放，以前也曾寄放過，時間都是2 、3 天或
    1 個禮拜，所以這次也讓他寄放」等語（見偵查卷第11至12
    頁），於偵查中供稱：「（為何把扣案物放在客廳的冷氣機
    上？）本來放在桌子下面，我本來在打麻將，我知道乙○○
    寄放的是衣服、槍跟毒品，因為他以前有寄放過槍，都是同
    樣的東西，他都是搬家時寄放」等語（見偵查卷第93至94頁
    ），核與證人即共同被告乙○○於偵查中證稱：「（本案與
    甲○○有何關係？）我當時把扣案物拿到甲○○東新街五樓
    住處寄放，是被抓的前一天晚上放的，因我要搬家，所以先
    拿到甲○○家中寄放」等語屬實（見偵查卷第93頁）。(二)證
    人即查獲系爭槍、彈及零組件之警員王進忠於96年5 月2 日
    審理時證稱：系爭槍彈及零組件係藏放在房間外箱型冷氣機
    上面隙縫，外面有密閉式鐵窗，伊爬到窗戶就看到，把盒子
    拿下，到屋內打開盒子就發現槍、彈及零組件等語（見審理
    卷第141 頁），被告甲○○藏放系爭槍、彈及零組件之地點
    與證人王進忠所證述之查獲處所相吻合。準此，衡情若系爭
    槍、彈均屬無殺傷力之道具槍、彈，被告甲○○又何須將槍
    枝藏放在冷氣上方之隱密處，況被告甲○○亦供認被告乙○
    ○曾寄放過同樣槍枝一次，益證被告乙○○所寄放之槍枝係
    屬具有殺傷力之違禁物，是被告甲○○及其辯護人之辯解，
    顯係卸責飾詞，委無可採。此部分事證明確，被告甲○○犯
    行堪以認定。
四、被告等行為後，94年2 月2 日修正公布之刑法已於95年7 月
    1 日生效施行，其中第2 條第1 項「行為後法律有變更者，
    適用行為時之法律。但行為後之法律有利於行為人者，適用
    最有利於行為人之法律」之規定，故刑法修正施行後，應適
    用該修正後之第2 條第1 項之規定，依「從舊、從輕」之原
    則比較新、舊法律之適用；又比較新舊法時，應就罪刑有關
    之共犯、未遂犯、想像競合犯、牽連犯、連續犯、結合犯，
    以及累犯加重、自首減輕暨其他法定加減原因（如身分加減
    ）與加減例等一切情形，綜其全部罪刑之結果而為比較後，
    再整個適用有利於行為人之法律處斷，不能割裂而分別適用
    有利之條文（最高法院24年上字第4634號、27年上字第2615
    號判例意旨及最高法院95年度第8 次刑事庭會議決議參照）
    。經查：(一)想像競合犯部分：刑法第55條增列但書規定「但
    不得科以較輕罪名所定最輕本刑以下之刑」。此係想像競合
    犯科刑之限制，為法理之明文化，非屬法律之變更（最高法
    院95年第8 次刑事庭會議決議參照）。(二)自首部分：修正後
    刑法第62條前段規定自首係得減輕其刑，修正前第62條前段
    則規定為必減輕其刑，此項變動影響行為人之刑罰法律效果
    ，經比較新舊法，以修正前之規定較有利於被告甲○○，應
    依刑法第2 條第1 項前段規定，適用行為時即修正前刑法第
    62條前段規定減輕其刑。(三)累犯部分：被告乙○○為故意犯
    ，不論依修正前之刑法第47條或修正後之刑法第47條第1 項
    之規定，均構成累犯，對被告乙○○而言並無有利或不利之
    情形，故無庸比較，應逕適用裁判時之法律，即修正後之規
    定。(四)經綜合比較被告等行為後之法律變更，修正後之刑法
    規定，對被告乙○○而言並無有利不利之情形。至對被告甲
    ○○而言以修正前之規定較為有利，則應整個適用修正前刑
    法相關規定。
五、按未經許可持有槍、彈，其持有之繼續為行為之繼續，至持
    有行為終了時均論為一罪，不得割裂，故如未受允准，持有
    軍用槍砲而無正當理由之行為持續長時間，於終止持有前，
    均在其犯罪行為實施中，其間法律縱有變更，其行為既繼續
    實施至新法施行以後，即與犯罪後法律有變更之情形不同，
    不生新舊法比較適用之問題（最高法院87年臺上字第3293號
    判決、75年臺上字第3370號判決參照）。核被告乙○○所為
    ，係犯槍砲彈藥刀械管制條例第8 條第4 項之未經許可持有
    可發射子彈具殺傷力之改造槍枝罪、第12 條 第4 項之未經
    許可持有子彈罪、第13條第4 項之未經許可持有槍枝主要組
    成零件罪；被告甲○○所為，係犯係犯槍砲彈藥刀械管制條
    例第8 條第4項 之未經許可寄藏可發射子彈具殺傷力之改造
    槍枝罪、第12條第4 項之未經許可寄藏持有子彈罪、第13條
    第4 項之未經許可寄藏槍枝主要組成零件罪。再按寄藏與持
    有，均係將物置於自己實力支配之下，僅寄藏必先有他人之
    持有行為，而後始為之受寄代藏而已，故寄藏之受人委託代
    為保管，其保管之本身，亦屬持有，不過，此之持有係受寄
    之當然結果，法律上自宜僅就寄藏行為為包括之評價，不應
    另就持有予以論罪（最高法院74年臺上字第3400號判例參照
    ）。被告乙○○一行為同時持有上開具殺傷力之改造槍枝、
    子彈及槍枝主要組成零件，係一行為觸犯數罪名，為想像競
    合犯，應依刑法第55條之規定從一重之未經許可持有可發射
    子彈具殺傷力之改造槍枝罪。被告甲○○一行為同時寄藏上
    開具殺傷力之改造槍枝、子彈及槍枝主要組成零件，係一行
    為觸犯數罪名，為想像競合犯，應依刑法第55條之規定從一
    重之未經許可寄藏可發射子彈具殺傷力之改造槍枝罪處斷。
    被告乙○○前曾因毒品案件，經最高法院於90年6 月7 日判
    處有期徒刑一年二月確定，並於91年1 月11日執行完畢，有
    臺灣高等法院被告前案紀錄表在卷可憑，其於有期徒刑執行
    完畢後五年內，故意再犯本件有期徒刑以上之罪，因被告乙
    ○○為故意犯，不論依修正前之刑法第47條或修正後之刑法
    第47條第1 項之規定，均構成累犯，對被告乙○○而言並無
    有利或不利之情形，故毋庸比較，應逕適用裁判時法律（最
    高法院95年11月7 日第21次刑庭會議決議參照），即依修正
    後刑法第47條第1 項規定論以累犯，並加重其刑。至於本件
    警員雖於前開處所，因案外人林龍興毒品案，於搜索時查獲
    系爭槍、彈及零組件，然警員於查獲後尚未知悉持有系爭槍
    、彈及零組件為何人之前，被告甲○○即向警員自承寄藏系
    爭槍、彈及零組件，而接受裁判，並供出寄放者即為被告乙
    ○○，警員因而知悉並通知被告乙○○到案等情，業據證人
    即查獲警員王進忠於96年5 月2 日審理時證述明確（見審理
    卷第143 至1436頁），被告甲○○此部分情節，合於刑法自
    首之要件，應依修正前刑法第62條前段之規定減輕其刑。另
    被告乙○○部分，則與自首要件不合，附此敘明。爰審酌被
    告等犯罪之動機、目的、手段，持有或寄藏具殺傷力之改造
    槍枝、改造子彈及槍枝組成零件，對於社會秩序所生之危害
    ，及犯罪後供認犯行之態度等一切情狀，分別量處如主文所
    示之刑。又行為後法律有變更，比較裁判前之法律孰為有利
    於行為人時，應就罪刑有關之一切情形，比較全部之結果，
    而為整個之適用，不能割裂而分別適用有利益之條文，固有
    最高法院27年上字第2615號判例可資參照，但此之所謂不能
    割裂適用，係指與罪刑有關之本刑而言，不包括刑處分，事
    關刑罰執行之易刑處分仍應分別適用最有利於行為人之法律
    。易言之，倘所處之主刑同時有徒刑、拘役易科罰金、罰金
    易服勞役之情形時，關於易科罰金、易服勞役部分應分別為
    新舊法有利不利之比較，依刑法第2 條第1 項從舊從輕原則
    定其易刑之折算標準（最高法院96年臺非字第85號判決參照
    ）。本件被告等罰金刑部分，修正前刑法第42條第2 項前段
    規定：「易服勞役以一元以上三元以下折算一日」，又依據
    修正前罰金罰鍰提高標準條例第二條前段規定，就其原定數
    額提高為一百倍折算一日，則本件被告行為時之易服勞役折
    算標準，應以銀元三百元折算一日，即新臺幣九百元折算一
    日；惟修正後之刑法第42條第3 項前段規定：「易服勞役以
    新臺幣一千元、二千元或三千元折算一日」，以修正後之規
    定顯較有利於被告等，依刑法第2 條第1 項但書之規定，被
    告等應適用刑法第42條第3 項之規定，均諭知罰金如易服勞
    役以新臺幣一千元之折算一日。
六、扣案之仿WALTHER 廠PPK/S 型半自動手槍製造之槍枝換裝土
    造金屬槍管而成具殺傷力之改造手槍一枝（槍枝管制編號00
    00000000號）、具殺傷力土造子彈三顆（原扣案子彈五顆，
    已鑑驗試射二顆），及屬槍枝主要組成零件之土造金屬槍管
    二支及扳機、擊錘各一支，均屬違禁物，應依刑法第38條第
    1 項第1 款之規定宣告沒收。至送鑑時試射之土造子彈二顆
    ，已因試射擊發而喪失效用，所遺留之彈頭及彈殼，已非違
    禁物，亦非被告等供犯罪所用之物，則不予宣告沒收。另被
    告乙○○所稱放置系爭槍、彈及零組件之紙盒一個，已於警
    員查獲後，將該紙盒丟棄滅失，業據證人王進忠於96年5 月
    2 日審理時證述明確在卷（見審理卷第148 頁），爰不諭知
    沒收。
七、被告甲○○於審理中供承於被告乙○○曾於94年6 、7 月間
    寄放扣案物之槍彈及槍枝組成零件，為被告乙○○於審理時
    所是認（見審理卷第151 至152 頁），惟被告乙○○將槍彈
    等委託被告甲○○保管，係因搬家而臨時起意，前次被告等
    可能涉犯上開相同之罪名，但因與本案並無裁判上一罪之連
    續犯關係，且未據檢察官起訴，本院自不予審理，併此指明
    。
據上論斷，應依刑事訴訟法第299 條第1 項前段，槍砲彈藥刀械
管制條例第8 條第4 項、第12條第4 項、第13條第4 項，刑法第
2 條第1 項後段、第11條前段、第55條、第47條第1 項、第42條
第3 項，第38條第1 項第1 款，修正前第62條前段，修正前罰金
罰鍰提高標準條例第2 條，現行法規所定貨幣單位折算新臺幣條
例第2 條，判決如主文。
本案經檢察官高俊申到庭執行職務。
中　　華　　民　　國　　96　　年　　5 　　月　　30　　日
                  刑事第三庭審判長法　官  蔡明宏
                                  法　官  莊明達
                                  法　官  周明鴻
以上正本證明與原本無異。
如不服本判決應於判決送達後10日內向本院提出上訴狀。
                                  書記官  丁梅芬
中　　華　　民　　國　　96　　年　　5 　　月　　30　　日
